【裁判字號】    95,聲,1373
【裁判日期】    951129
【裁判案由】    聲請發還扣押物
【裁判全文】
臺灣高等法院臺中分院刑事裁定          95年度聲字第1373號
聲  請  人  乙○○
            甲○○
上列聲請人因本院95年度上訴字第469號楊元森擄人勒贖等案件
，聲請發還扣押物案件，本院裁定如下：
    主  文
聲請駁回。
    理  由
一、聲請意旨略以 ：本件扣押付款人高雄銀行桃園分行之支票4
    紙 ，係聲請人乙○○與楊福壽就三義鄉○○○段地號384之
    221、215、90、83、82土地，總面積7.1172公頃之買賣契約
    糾紛達成和解之和解金，其中票號BPP0000000、BPP0000000
    0紙支票，係聲請人乙○○給付見證人即聲請人甲○○之酬
    金，嗣聲請人甲○○即將票號BPP0000000、BPP00000000紙
    支票，存放於其妻林美惠設於復華銀行彰化分行支票據代收
    摺內 ，於同年4月20日，遭被告楊元森連續藉故恐嚇，強迫
    聲請人二人交付，今為保聲請人權利及唯恐票據屆期無法領
    取及喪失法定一年請求期，造成嚴重損害；又本件受扣押之
    四紙支票，均有來源證明，且屬聲請人所有，並非載於犯罪
    所得之物欄內物品，非犯罪所得之物，亦非本案可為證據或
    得沒收之物，無再予扣押之必要，請准發還等語。
二、按扣押物若無留存之必要者，不待案件終結，應以法院之裁
    定或檢察官命令發還之；又扣押物未經諭知沒收者，應即發
    還 。刑事訴訟法第142條第1項前段、第317條前段固分別定
    有明文。按票據權利之行使，必須持有票據本身，始得行使
    票據上所表彰之權利，且票據為流通證券，應以持有票據者
    ，為該票據之權利人之表彰 ：本件扣押物之系爭4紙票據，
    係自本案被告許振榮身上取得 ，則該4紙支票之占有人應為
    被告許振榮，應推定被告許振榮為該票據之權利人。且本件
    扣案之高雄銀行支票4紙 ，非被告楊元森等人擄人勒贖案所
    得之不法利益，雖非可為本案之證據或得沒收之物，按刑事
    訴訟法第142條第1項前段 、第317條前段規定，應予發還之
    ；然就聲請人甲○○主張為其所有之票號BPP0000000、BPP0
    000000部分，該二紙支票固如聲請人所示，曾存入聲請人之
    妻林美惠之帳戶，惟嗣後已經撤回，並另為被告許振榮持有
    中（見94年偵字第1573號卷第163頁 ），而支票既為流通證
    券，現持有者既已非聲請人甲○○（蓋撤回提示後，仍得為
    支票權利之移轉），故尚難證明上揭2紙支票 ，現仍為聲請
    人甲○○所有；再查，聲請人乙○○聲請發還支票部份，同
    樣於本案查獲時為被告許振榮所持有，聲請人乙○○並未提
    出其他有力證據證明該2紙支票仍為其所有 ，亦難證明其為
    所有人，除此之外 ，尚有被告楊元森主張本件4紙支票為其
    討債所得（見94年度重訴字第16號卷第2宗第180頁），綜上
    ，本件聲請人等既未能證明本件扣案之高雄銀行4紙支票，
    現仍為其等所有 （雖聲請人主張系爭4紙支票，係因遭被告
    楊元森恐嚇所交付，但並無證據認定此部分之事實），故聲
    請等人聲請發還即有未合，應予駁回。
中    華    民    國    95    年    11  月    29      日
          刑事第十一庭  審判長法  官  陳  朱  貴
                              法  官  郭  同  奇
                              法  官  何  志  通
上列正本證明與原本無異。
如不服本裁定，應於裁定送達後五日內向本院提出抗告狀。
                              書記官  林  桂  鳳
中    華    民    國    95    年    12  月    1       日
                                                      Ａ


司法院資訊處製作；財團法人民間司法改革基金會備份。
